最高法院刑事判決　　　　　　　　　　　　　　　八十八年度台上字第七四一四號
　　上訴人　甲○○
右上訴人因業務過失致人於死案件，不服台灣高等法院中華民國八十六年十一月二十
八日第二審判決（八十六年度交上訴字第一○○號，起訴案號：台灣板橋地方法院檢
察署八十五年度偵字第二○四三號），提起上訴，本院判決如左：
    主  文
原判決撤銷，發回台灣高等法院。
    理  由
本件原判決引用第一審判決事實欄之記載認定上訴人甲○○為貨車司機，以駕駛為業
務之人。於民國八十四年二月十八日下午三時五十分許，駕駛車號ＩＤ－八七九號營
業大貨車，從板橋往新莊方向行駛，經台北縣板橋市○○路二○○號前，適陳建廷騎
乘機車同向行駛於大貨車後方，跨越分向線欲自前開大貨車之左側超車，不慎滑倒在
地。上訴人應注意在劃有分向線之路段，除超車外，不得跨越分向線行駛，且無不能
注意之情事，竟疏未注意，任意跨越分向線行駛，致其駕駛之大貨車左後輪輾壓倒地
之陳建廷頭部，因頭部挫輾裂傷、大腦實質外溢當場死亡，上訴人肇事後逃逸無蹤等
情。因認第一審論處上訴人從事業務之人，因業務上之過失致人於死罪刑，為無不合
，予以維持，駁回上訴人在第二審之上訴，固非無見。
惟查：(一)按判決事實欄應詳加記載，理由欄亦應將其認定犯罪事實所憑之證據及其認
定之理由，詳為敘述，始足為適用法律及判斷其適用法律是否適當之根據。原判決認
定上訴人疏未注意，任意跨越分向線行駛，致其駕駛之大貨車左後輪輾壓倒地之陳建
廷頭部，因頭部挫輾裂傷、大腦實質外溢當場死亡，上訴人肇事後逃逸無蹤等情。理
由欄內謂「被告駕駛大貨車苟未跨越分向線行駛，衡情當不致輾斃倒於對向車道上之
陳建廷，則被告駕駛大貨車跨越分向線行駛，亦堪認定」云云，並未敘述其所憑之證
據及認定之理由，而以推測之詞為論斷之依據，揆諸首揭說明，難認適法。(二)判決不
載理由者當然為違背法令，所謂判決不載理由，係指依法應記載於判決理由內之事項
不予記載，或記載不完備者而言，此為刑事訴訟法第三百七十九條第十四款上段之當
然解釋，而有罪之判決書，對於被告有利之證據不採納者，應說明其理由，復為刑事
訴訟法第三百十條第二款所明定，故有罪判決書對於被告有利之證據，如不加以採納
，必須說明其不予採納之理由，否則即難謂判決不備理由之違法。證人救護車之駕駛
姚智評於偵查中證稱：而現場有部大卡車被攔下，我認為很可疑，即向司機要行照。
我並檢視車子，而旁邊有人說不要冤枉人，我也大概看了一下並沒有發現血跡，而我
也問了一下旁邊的人，包括檳榔攤的人，都說沒有看到是他撞到等語（見相驗卷第四
十頁）；原審調查時證稱：林振榮當時並未告知車輪有血跡等語（見原審卷第五十頁
）。此乃對於上訴人有利之證據，原判決不予採取，並未說明其理由，僅於理由內記
載「以姚智評係消防隊員，其係前往救護傷患者，彼等自無從為被告有利之證明」云
云，揆諸首揭說明，難認適法。(三)證人林進添於警訊中供稱：「當時我在鐵工廠內忙
著鐵工，然後聽到一個好像破裂的聲音後看見一位機車騎士倒地頭部腦漿跑出來後再
看見一台大貨車駕離」「車身有黃色帆布」等語，則其所見之貨車與林振榮所攔下之
貨車是否同一輛，當時貨車駛離之情況如何﹖於隔機車騎士倒地多久始駛離﹖機車倒
地時該貨車在何處﹖是事後駛到抑與機車倒地時同在一處﹖實情究竟如何﹖亦有再行
調查明白之必要。上訴意旨執以指摘原判決不當，非無理由，應認有發回更審之原因
。
據上論結，應依刑事訴訟法第三百九十七條、第四百零一條，判決如主文。
中      華      民      國    八十八    年     十二     月    二十三    日
                              最高法院刑事第八庭
                                  審判長法官  吳  雄  銘
                                        法官  池  啟  明
                                        法官  石  木  欽
                                        法官  郭  毓  洲
                                        法官  吳  三  龍
      右正本證明與原本無異
                                              書  記  官
中      華      民      國    八十八    年      十二    月    二十七    日
